【裁判字號】    98,訴,3242
【裁判日期】    981229
【裁判案由】    毒品危害防制條例
【裁判全文】
臺灣臺中地方法院刑事判決              98年度訴字第3242號
公  訴  人  臺灣臺中地方法院檢察署檢察官
被      告  乙○○
上列被告因施用毒品案件，經檢察官提起公訴(98年度毒偵字第3
026號)，被告於本院準備程序進行中就被訴事實為有罪之陳述，
經本院合議庭裁定由受命法官獨任進行簡式審判程序，判決如下
：
    主  文
乙○○施用第一級毒品，累犯，處有期徒刑拾月。
    犯罪事實及理由
一、犯罪事實：
(一)乙○○前於民國89年間因施用毒品案件，經本院裁定送觀察
    、勒戒後，認無繼續施用毒品之傾向，於89年11月27日觀察
    、勒戒執行完畢釋放，由臺灣臺中地方法院檢察署檢察官以
    89年度毒偵字第7249號為不起訴處分在案；又於90年間因施
    用毒品案件，經本院裁定送觀察、勒戒後，認有繼續施用毒
    品之傾向，經同署檢察官聲請強制戒治並提起公訴，強制戒
    治部分，經本院裁定送戒治處所施以強制戒治，於90年12月
    25日停止處分出監；所涉刑案部分，經本院以90年度訴字第
    1144號判處有期徒刑1年、8月，應執行有期徒刑1年6月確定
    ；同年再因妨害自由案件，經本院以91年度易字第203號判
    處有期徒刑6月確定，上開3罪經合併定應執行有期徒刑2年
    確定，於93年1月20日假釋交付保護管束，於93年7月2日保
    護管束期滿未經撤銷假釋，所餘刑期視為執行完畢；復於94
    年間因施用毒品案件，經本院以94年度訴字第1635號判處有
    期徒刑1年1月、9月，應執行有期徒刑1年8月確定；同年再
    因施用毒品、贓物案件，經本院以94年度訴字第3103號判處
    有期徒刑1年2月、10月、3月，應執行有期徒刑2年確定，上
    開案件經合併定應執行有期徒刑3年7月，嗣經減刑為有期徒
    刑1年9月又15日確定，於96年7月16日執行完畢；又於98年
    間因施用毒品案件，經本院以98年度訴字第1871號、98年度
    訴字第2306號分別判處有期徒刑9月、1年確定，現正執行中
    。仍不知悔改，無法戒除毒癮，復基於施用第一級毒品海洛
    因之犯意，於98年3月6日晚間10時10分為警採尿回溯前3日
    內之某時，在臺中市某處，以將海洛因摻水稀釋後，再以針
    筒注射入人體之方式，施用第一級毒品海洛因1次。嗣於98
    年3月6日晚間10時10分許，經警徵得其同意採集其尿液送驗
    ，結果呈現嗎啡(海洛因進入人體後水解之反應)陽性反應，
    始查獲上情。
(二)案經臺中市警察局第六分局報請臺灣臺中地方法院檢察署檢
    察官偵查起訴。
二、理由：
(一)本案被告乙○○所犯係死刑、無期徒刑、最輕本刑為3年以
    上有期徒刑以外之罪，被告於準備程序中就被訴事實為有罪
    之陳述，經告知簡式審判程序之旨，並聽取公訴人及被告之
    意見後，本院合議庭認為適宜而依刑事訴訟法第273條之1第
    1項規定，裁定由受命法官獨任進行簡式審判程序，且依同
    法第273條之2、第159條第2項之規定，不適用傳聞法則有關
    限制證據能力之相關規定，合先敘明。
(二)據以論罪之證據名稱：
    1.被告乙○○於警詢及本院審理時之自白。
    2.臺中市警察局第六分局委託驗尿液代號與真實姓名對照表
      、採集尿液鑑定同意書、中山醫學大學附設醫院檢驗科藥
      物檢測中心尿液檢驗報告各1紙。
    3.臺灣臺中地方法院檢察署刑案資料查註紀錄表、臺灣高等
      法院被告前案紀錄表各1份。
    4.綜上各節相互佐證，被告自白核與事實相符，應堪採信，
      本案事證明確，被告犯行堪以認定，應予依法論科。
(三)論罪與量刑：
    1.按施用第一、二級毒品為犯罪行為，毒品危害防制條例第
      10條定有處罰明文。故施用第一、二級毒品者，依前揭規
      定本應科以刑罰。惟基於刑事政策，對合於一定條件之施
      用者，則依同條例第20條、第23條之規定，施以觀察、勒
      戒及強制戒治之保安處分。又毒品危害防制條例於92年7
      月9日修正公布，自93年1月9日施行，其中第20條、第23
      條將施用毒品之刑事處遇程序，區分為「初犯」及「五年
      內再犯」、「五年後再犯」。依其立法理由之說明：「初
      犯」，經觀察、勒戒或強制戒治後，應為不起訴處分或不
      付審理之裁定；經觀察、勒戒或強制戒治執行完畢釋放後
      ，「五年內再犯」者，因其再犯率甚高，原實施之觀察、
      勒戒及強制戒治既已無法收其實效，爰依法追訴或裁定交
      付審理。至於經觀察、勒戒或強制戒治執行完畢釋放後，
      「五年後再犯」者，前所實施之觀察、勒戒或強制戒治已
      足以遮斷其施用毒品之毒癮，為期自新及協助其斷除毒癮
      ，仍適用「初犯」規定，先經觀察、勒戒或強制戒治之程
      序。從而依修正後之規定，僅限於「初犯」及「五年後再
      犯」2種情形，始應先經觀察、勒戒或強制戒治程序。倘
      被告於五年內已再犯，經依法追訴處罰，縱其第3次(或第
      3次以上)再度施用毒品之時間，在初犯經觀察、勒戒或強
      制戒治執行完畢釋放五年以後，已不合於「五年後再犯」
      之規定，且因已於「五年內再犯」，顯見其再犯率甚高，
      原實施觀察、勒戒或強制戒治，已無法收其實效，即應依
      該條例第10條處罰 (最高法院97年度第5次刑事庭會議決
      議參照)。被告乙○○前因施用毒品案件，於89年11月27
      日觀察、勒戒執行完畢釋放，已如前述，本次公訴人起訴
      被告施用毒品之犯行係於98年3月6日晚間10時10分許為警
      採尿回溯前3日內之某時，雖距離前述觀察、勒戒執行完
      畢釋放日已逾5年，然被告於前述觀察、勒戒執行完畢釋
      放日後5年內即曾因再犯施用毒品案件，先後經本院以90
      年度訴字第1144號、94年度訴字第1635號、94年度訴字第
      3103號判決分別判處罪刑執行確定，揆諸前開說明，公訴
      人就被告本案施用毒品之犯行提起公訴，核無違誤，自應
      由本院依法判決。
    2.次按海洛因為毒品危害防制條例第2條第2項第1款所明定
      之第一級毒品。核被告乙○○所為，係犯毒品危害防制條
      例第10條第1項之施用第一級毒品罪。被告為供己施用而
      於施用前持有第一級毒品之低度行為，為其施用之高度行
      為所吸收，不另論罪。
    3.查被告有如犯罪事實欄所載論罪科刑執行情形，有卷附臺
      灣高等法院被告前案紀錄表1份可按，其受有期徒刑執行
      完畢後5年以內再故意犯本案法定刑為有期徒刑之罪，為
      累犯，應依刑法第47條第1項規定加重其刑。
    4.爰審酌被告前經觀察、勒戒及強制戒治之執行，仍未能戒
      斷其施用毒品之惡習，猶因施用海洛因再犯本案，無視於
      毒品對於自身健康之戕害及國家對於杜絕毒品犯罪之禁令
      ，顯未衷心悛悔，漠視法令之禁制，惟兼衡酌其施用海洛
      因所生危害實以自戕健康為主，於他人尚無明顯重大危害
      ，及犯後終能供認無隱，態度尚佳等一切情狀，量處如主
      文所示之刑。
三、應適用之法條：
    依刑事訴訟法第273條之1第1項、第299條第1項前段、第310
    條之2、第454條，毒品危害防制條例第10條第1項，刑法第1
    1條前段、第47條第1項，判決如主文。
本案經檢察官甲○○到庭執行職務。
中    華    民    國    98    年    12    月    29    日
                  刑事第十七庭    法  官  簡芳潔
以上正本證明與原本無異。
如不服本判決應於收受送達後10日內向本院提出上訴書狀，並應
敘述具體理由；其未敘述上訴理由者，應於上訴期間屆滿後20日
內向本院補提理由書（均須按他造當事人之人數附繕本）「切勿
逕送上級法院」。
                                  書記官  呂苗澂
中    華    民    國    98    年    12    月    29    日
附錄論罪科刑法條全文：
毒品危害防制條例第10條
施用第一級毒品者，處6月以上5年以下有期徒刑。
施用第二級毒品者，處3年以下有期徒刑。

司法院資訊處製作；財團法人民間司法改革基金會備份。
